【裁判字號】    99,訴,9
【裁判日期】    990531
【裁判案由】    違反槍砲彈藥刀械管制條例
【裁判全文】
臺灣新竹地方法院刑事判決                 99年度訴字第9號
公  訴  人  臺灣新竹地方法院檢察署檢察官
被      告  乙○○
指定辯護人  本院公設辯護人甲○○
上列被告因違反槍砲彈藥刀械管制條例案件，經檢察官提起公訴
（98年度偵字第6642號），本院判決如下：
    主  文
乙○○未經許可，持有可發射子彈具有殺傷力之土造長槍，處有
期徒刑壹年柒月，併科罰金新臺幣伍萬元，罰金如易服勞役，以
新臺幣壹仟元折算壹日。緩刑貳年。扣案具有殺傷力之土造長槍
壹支（槍枝管制編號：0000000000號），沒收之。
    事  實
一、乙○○於民國93年6、7月間，在新竹縣五峰鄉桃山村某土場
    部落，以新台幣（下同）18,000元之代價，為真實姓名、年
    籍不詳之楊姓原住民修理水電，該楊姓原住民尚積欠5,000
    元工資、材料費用未予給付。乙○○明知可發射子彈具有殺
    傷力之土造長槍為槍砲彈藥刀械管制條例所管制之物品，非
    經中央主管機關許可，不得持有，竟基於持有具有殺傷力之
    土造長槍之不確定故意，於93年7月底、8月初某日，在前揭
    土場部落，收受該楊姓原住民所交付，得作為打獵之工具，
    若具殺傷力亦不違背其本意而具有殺傷力之土造長槍1支（
    槍枝管制編號：0000000000號），用以抵償上開債務，並將
    之放置在其所承租位於新竹縣五峰鄉○○村○○段1168之3
    地號工寮內，未經許可而持有之。嗣於98年8月29日凌晨2時
    許，為警持搜索票，在前揭居所執行搜索而當場查獲，並扣
    得上開土造長槍1支，始得悉上情。
二、案經新竹縣政府警察局竹東分局報請臺灣新竹地方法院檢察
    署檢察官偵查起訴。
    理  由
壹、程序部分：
    按被告以外之人於審判外之言詞或書面陳述，除法律有規定
    者外，不得作為證據，刑事訴訟法第159條固定有明文，惟
    被告以外之人於審判外之陳述，雖不符同法第159條之1至之
    4規定，而經當事人於審判程序同意作為證據，法院審酌該
    言詞陳述或書面陳述作成時之情況，認為適當者，亦得為證
    據。又當事人、代理人或辯護人於法院調查證據時，知有第
    159條第1項不得為證據之情形，而未於言詞辯論終結前聲明
    異議者，視為有前項之同意，此亦據同法第159條之5規定明
    確。查本案所引用之證據資料（詳後引證據），其中傳聞證
    據部分，縱無刑事訴訟法第159條之1至第159條之4或其他規
    定之傳聞證據例外情形，亦因被告及其辯護人、檢察官或同
    意可作為證據使用，或未聲明異議，依刑事訴訟法第159條
    之5第1項、第2項之規定，本院審酌該證據作成之情況，並
    無不當，故其等於審判外之陳述，自得作為本案之證據。又
    按本案認定事實所引用之文書證據、物證等證據，並無證據
    證明係公務員違背法定程序所取得，亦無刑事訴訟法第159
    條之4之顯有不可信之情況與不得作為證據之情形，本院斟
    酌本案卷內之證據並非非法取得，亦無證明力明顯過低之情
    形，且經本院於審判期日依法進行證據之調查、辯論，被告
    於訴訟上之程序權，已受保障，前揭各該證據，均得採為證
    據，先予敘明。
貳、實體部分：
一、上開事實，業據被告乙○○於警詢、偵查中及本院準備程序
    、審理時均坦承不諱（見偵查卷第8、9、24、25、43頁，本
    院98年度審訴字第983號卷第16頁反面、本院卷第10頁反面
    、第29頁），並經證人林秀玉、蔣秀英於警詢時證述綦詳（
    見偵查卷第35至38頁），被告就其持有上開土造長槍之時間
    ，雖於警詢時供稱：「該把獵槍是於94年間我在新竹縣五峰
    鄉桃山村土場部落，因該部落於93年8月間遭逢艾莉颱風住
    家均遭土石流掩埋，幫當地民眾蓋工寮及申請電表時，民眾
    交付給我的。」等語（見偵查卷第8頁），復於偵查中供述
    ：「我平時是作原住民水電工作，94年間我在新竹縣五峰鄉
    桃山村土場部落工作，因為該原住民尚不夠5千元材料工資
    錢，他就拿他所有的扣案土製獵槍放在我那裡當作擔保物，
    他有錢還我就會將獵槍贖回。後來因為艾莉颱風將土場整個
    掩埋了，我事後也找不到該原住民，不知道怎麼處理該把獵
    槍就一直把它放在我住的工寮內。」等語（見偵查卷第43頁
    ），及本院行準備程序時供述：「我幫原住民工作，欠我工
    資，就拿槍放在我這邊，等到他有錢再拿回去，結果就一直
    放在我這裡，後來那個土場部落，在94年艾莉颱風來的時候
    ，整個走山，部落、派出所都埋掉了。」、「94年艾莉颱風
    前1、2個月我在五峰鄉某土場部落幫一位姓楊的原住民修水
    電，總共工錢1萬8千元左右，分3次給，最後一次的5千元就
    沒有給，拿槍作擔保品，要一個月或一個半月，就還我錢，
    並且把槍拿回去，但是還不到一個月，艾莉颱風把整個土場
    部落埋掉，所以我也找不到人，槍就一直在我那邊放著，放
    在倉庫工寮角落，...。」等語（見審訴字第983號卷第16頁
    反面、本院卷第10頁反面），本院並於審理時與被告確認持
    有上開土造長槍之時間，被告供述：「（本案被查扣的槍枝
    ，究竟是在艾利颱風之前，有人在五峰鄉桃山村某土場部落
    交給你，還是艾利颱風之後，你到這個土場修水電，這個人
    欠你部分修水電的錢，所以他才在94年間拿這支槍跟你抵？
    ）因為艾利颱風發生很久了，我忘記幾月份颱風來，在艾利
    颱風之前我幫他修水電，他有給我部分款項，但是他還欠我
    一些錢沒有給我，我去找他好幾次，他才把槍交給我抵我的
    工錢、材料費，但是後來艾利颱風來整個走山，就找不到那
    個原住民了。」、「（他把槍交給你抵工錢、材料費，距離
    艾利颱風來多久？）二十幾天。」等語明確（見本院卷第29
    頁），是被告於偵查中迄本院行準備程序、審理時均供述：
    係艾莉颱風來之前替該楊姓原住民施作水電工程，而收受本
    件扣案土造長槍作為抵償債務之用，嗣因艾莉颱風來襲而無
    法覓得該楊姓原住民之下落等情一致，是被告初始持有本件
    扣案土造長槍之時間，依被告上開供述，應係艾莉颱風來之
    前20餘天，堪可認定，其於警詢時關於持有上開土造長槍時
    間所為之供述，尚與事實不符，無足憑採。而艾利（AERE）
    颱風係93年8月25日侵台，並引發嚴重土石流災情，以新竹
    縣五峰鄉桃山村最為嚴重一節，業經本院查明屬實，有中央
    氣象局颱風警報發布概況表1紙在卷為憑（見本院卷第31頁
    ），被告供述艾莉颱風係94年來襲，顯係記憶有誤，是本件
    被告持有上開具殺傷力之土造長槍之時間，應為93年7月底
    、8月初某日等情，應堪認定。又扣案之土造長槍經送內政
    部警政署刑事警察局鑑定結果：認係土造長槍，由具擊發機
    構之木質槍身及土造金屬槍管組合而成，擊發功能正常，可
    供擊發口徑0.27吋建築工業用彈（作為發射動力），用以發
    射彈丸使用，認具殺傷力一節，有內政部警政署刑事警察局
    98年9月22日刑鑑字第0980126373號鑑驗書1份在卷為憑（見
    偵查卷第44頁）。再按槍砲彈藥刀械管制條例禁止非法持有
    具有殺傷力之槍枝，早為政府大力宣導，此為公眾週知之事
    實，復參以被告自承平時是作原住民水電工作，屢受原住民
    之請託為其裝設水塔、電表等情（見偵查卷第43頁，本院卷
    第10頁反面），本件扣案土造長槍來源既係原住民所交付，
    而持獵槍打獵用以捕食野生動物本即為原住民之習性及生活
    型態，此情應為被告所知悉，另經本院於審理時當庭測量之
    結果，扣案槍枝重2.2公斤、重量非輕，槍身長度達127.5公
    分、木柄槍托部分僅28.5公分、槍管長度則為99公分（見本
    院卷第29頁），被告為智識正常之成年人，於收受槍枝時自
    應避免觸法，其對於扣案之土造長槍具有相當之破壞力一節
    ，應有所預見，復未詳細查證而率予收受，其有持有具殺傷
    力之土造長槍之不確定故意，堪可認定。此外，復有新竹縣
    政府警察局竹東分局搜索扣押筆錄、扣押物品目錄表、現場
    照片、新竹縣政府98年9月3日竹縣警鑑字第0983008829號函
    暨其所附槍枝初步檢視報告表、新竹縣政府警察局竹東分局
    五峰分駐所警員陳建國製作之報告書等附卷可稽（見偵查卷
    第10至13、16至21、29至32、34頁）。綜核上情，本件事證
    明確，被告持有可發射子彈具有殺傷力之土造長槍犯行，堪
    以認定，應予依法論科。
二、按未經許可持有改造手槍、子彈，其持有之繼續，為行為之
    繼續，亦即一經持有手槍，罪已成立，但其完結須繼續至持
    有行為終了時為止。其間法律縱有變更，然其行為既繼續實
    施至新法施行以後，即與犯罪後法律有變更之情形不同，不
    生新舊法比較適用之問題（最高法院95年度台上字第2250號
    、第3461號判決意旨參照）。查被告乙○○係於93年7月底
    、8月初收受上開具殺傷力之土造長槍，然持有行為係持續
    至98年8月29日凌晨2時許為警查獲時而終了，應適用94年2
    月2日修正公布、95年7月1日施行之修正後刑法，尚不生新
    舊法比較適用之問題，先予敘明。核被告乙○○所為，係犯
    槍砲彈藥刀械管制條例第8條第4項之未經許可持有可發射子
    彈具有殺傷力之土造長槍罪。又「寄藏」與「持有」，均係
    將物置於自己實力支配之下，惟「寄藏」必先有他人之持有
    行為，始為之受寄代藏而已（最高法院74年度台上字第3400
    裁判意旨供參），被告既係收受扣案土造長槍用以抵債，其
    為自己持有，而非受寄代藏甚明，起訴書犯罪事實欄認被告
    未經許可，寄藏本件扣案土造長槍等語，容有誤會，然「持
    有」與「寄藏」均同列槍砲彈藥刀械管制條例第8條第4項之
    處罰規定，不生起訴法條應予變更之問題，此部分亦經公訴
    檢察官於99年4月15日以99年度蒞字第754號補充理由書更正
    之（見本院卷第21頁），併予說明之。再檢察官雖僅就被告
    自94年間某日起持有上開具殺傷力之土造長槍之犯行提起公
    訴，然檢察官就犯罪事實一部起訴者，其效力及於全部，被
    告於93年7月底、8月初某日起，即持有前揭具殺傷力之土造
    長槍，已據本院認定如前，此部分持有具殺傷力之土造長槍
    犯行，與前揭論罪科刑部分，為實質上一罪關係，本院自應
    併予審理，附此敘明。被告為警查獲後，對於持有具殺傷力
    之土造長槍犯行坦白承認，深具悔意，犯後態度良好，犯罪
    動機係因為原住民工作未全數取得報酬而收受本件扣案土造
    長槍作為抵償債務之用，並未持以作何不法行為，與一般持
    有槍枝者係為自衛防身或尋仇者迥異，有正當工作，從事水
    電維修技工，有在職證明1紙存卷可查（見本院卷第13頁）
    ，衡其犯罪情節尚屬輕微，其所犯之上開罪名法定本刑與其
    犯罪情節相較，客觀上足以引起一般同情，顯有堪資憫恕之
    處，因而認縱處以法定最低刑度猶嫌過重，乃依刑法第59條
    之規定減輕其刑。爰審酌槍枝性質上屬高度危險之物品，極
    易對他人生命、身體造成傷害，非法持有槍枝對社會治安潛
    藏高度危害，非經主管機關許可不得擅自持有，以維社會大
    眾安全，被告無故持有具殺傷力之土造長槍，對社會之秩序
    及安寧，勢將會產生極大之不安，實值非難，惟念及其未持
    以傷害他人身體，暨兼衡其學歷為國中畢業，從事水電工，
    月入2、3萬元，經濟狀況尚可等生活狀況、智識程度等一切
    情狀，量處如主文所示之刑及併科罰金，罰金部分，併諭知
    易服勞役之折算標準。末查被告前未曾因故意犯罪受有期徒
    刑以上刑之宣告，此有臺灣高等法院被告前案紀錄表及台灣
    新竹地方法院檢察署刑案資料查註紀錄表等在卷可參，素行
    良好，因一時失慮，致罹刑章，猶須扶養年逾7旬之父親，
    此有戶籍謄本1紙供參，經此偵審教訓，當知所警惕而無再
    犯之虞，本院認前開對其所宣告之刑，以暫不執行為適當，
    爰依刑法第74條第1項第1款規定宣告緩刑2年，以啟自新。
四、扣案之土造長槍1支（槍枝管制編號：0000000000），具殺
    傷力，已如前述，核屬槍砲彈藥刀械管制條例第4條第1項第
    1款所列未經許可不得持有之違禁物，不問屬於犯人與否，
    均應依刑法第38條第1項第1款之規定宣告沒收。
據上論斷，應依刑事訴訟法第第299條第1項前段，槍砲彈藥刀械
管制條例第8條第4項，刑法第11條前段、第59條、第42條第3項
、第74條第1項第1款、第38條第1項第1款，判決如主文。
本案經檢察官陳建文到庭執行職務。
中    華    民    國    99    年    5     月    31    日
                  刑事第五庭審判長法  官  黃惠玲
                                  法  官  朱美璘
                                  法  官  蔡欣怡
如不服本判決應於收受本判決後10日內向本院提出上訴書狀，上
訴書狀應敘述具體理由。上訴書狀未敘述上訴理由者，應於上訴
期間屆滿後20日內補提理由書狀於本院 (均須按他造當事人之人
數附繕本 )「切勿逕送上級法院」。
以上正本證明與原本無異。
中    華    民    國    99    年    5     月    31    日
                                  書記官  曾柏方
附錄本案論罪科刑法條全文：
槍砲彈藥刀械管制條例第8條第4項
未經許可，持有、寄藏或意圖販賣而陳列第1 項所列槍枝者，處
3年 以上10年以下有期徒刑，併科新臺幣700 萬元以下罰金。

司法院資訊處製作；財團法人民間司法改革基金會備份。
